---
title: "Workflow Basics"
output: html_document
---

Antes de seguir con el curso, debemos tener una base solida en el lenguaje R.

####R como calculadora
```{r , echo = TRUE}
1 + 10
1 - 10
(1 + 9) * (1 - 10)
10 / 10
```

####Funciones Matematicas
```{r , echo=TRUE}
sin(0)
cos(0)
log(1)
exp(1)
log(exp(1))
```

####Asignacion de valores a objetos
```{r, echo=TRUE}
x <- 10
1 + x
y <- 1 + x
y
```
Como buena práctica los nombres debende iniciar con una letra, y contener solo letras, números, _, y .. Nombres descriptivos y una convención para multiples palabras.

Buenas practicas, asignar valores a objetos.
```{r, echo=TRUE}
variable_descripcion1 <- 10 * 10
variable.descripcion1 <- 10 * 10
```

Para imprimir los valores solo base escribir el nombre de nuestras variables
```{r, echo=TRUE}
variable_descripcion1
variable.descripcion1
```

En caso de no recordar que objetos tenemos creados, funcion util para conocer nuestros objetos.
```{r, echo=TRUE}
ls()
```

####Funciones de llamada

R tiene una gran coleccion de funciones listas para usar, como analistas de datos es nuestro deber conocer y entender un gran numero de funciones utiles.

Antes de empezar a trabajar con funciones es importante conocer su estructura, el siguiente codigo ejemplifica como se definiria la suma en R

```{r echo=TRUE}
suma <- function(val1,val2) {
  val1 + val2
}
```

Uso de nuestra funcion suma
```{r echo=TRUE}
suma(1,10)
```


Definicion de una operacion inventada
```{r echo=TRUE}
operacion <- function(val1, val2){
  (val1/val2)*10
}
```

Uso de nuestra funcion operacion
```{r echo=TRUE}
operacion(10,100)
```

No ahi que abrumarnos con esto, no definiremos cada funcion con la trabajaremos.
R ya tiene sus propias Funciones que nos facilitaran el trabajo.

```{r echo=TRUE}
sum(1,10)
```

Secuencia de numeros
```{r echo=TRUE}
secuencia_1 <- seq(1,10)
secuencia_1
```
Las funciones tambien contienen parametros, los cuales enriquecen su uso. 
En este caso el parametreo length.out = 5, solo colocara 5 elementos del 1 al 10 con las misma longitud.
```{r echo=TRUE}
secuencia_2 <- seq(1,10, length.out = 5)
secuencia_2
```
Otro truco para escribir codigo es;
```{r echo=TRUE}
(secuencia_2 <- seq(1,10, length.out = 5))
```

#Practica

¿Por que este codigo no funciona?
```{r echo=TRUE}
my_variable <- 10
#my_varıable
```
Por el símbolo que se encuentra en lugar de una i, si lo cambiamos el codigo funcionará.
```{r echo=TRUE}
my_variable <- 10
my_variable
```
```{r echo=TRUE}
```

Código arreglado
```{r echo=TRUE}
library(tidyverse)
ggplot(data = mpg) +
geom_point(mapping = aes(x = displ, y = hwy))
filter(mpg, cyl == 8)
filter(diamonds, carat > 3)
```